【裁判字號】    96,竹簡,245
【裁判日期】    970312
【裁判案由】    損害賠償
【裁判全文】
臺灣新竹地方法院民事簡易判決         96年度竹簡字第245號
原      告  己○○即許芸禎）.
            壬○○
            辰○○
            庚○○
兼  共  同
訴訟代理人  子○○
                        樓
被      告  卯○○
上列當事人間請求損害賠償事件，本院於民國97年2月19日辯論
終結，判決如下：
    主    文
原告之訴及其假執行之聲請均駁回。
訴訟費用由原告負擔。
    事實及理由
一、原告主張：
    原告4人及訴外人甲○○等10人（包括甲○○、寅○○、丙
    ○○、癸○○、丁○○、丑○○、乙○○、辛○○、戊○○
    、庚○○等10人原與原告共同提起本件訴訟，惟其等之訴訟
    業經依法視回撤回起訴）於民國94年間，受被告之蠱惑稱經
    營坐月子食品公司有利可圖，乃共同集資籌組「廣合堂健康
    事業股份有限公司」分別認股，被告並鼓其如簧之舌稱可結
    合美商優莎納直銷公司手法開闢市場，且仿照美商優莎納直
    銷公司手法多次召開說明會例表圖說，復自我吹噓擁有國外
    高等學歷，與政府主辦企業單位均屬舊識且甚為熟稔，佯稱
    要代為申請「廣合堂健康事業股份有限公司」之設立登記等
    事宜，由於原告對於直銷事業之經營手法毫無所悉，致無法
    洞悉其運作巧妙，原告一時之間信以為真，乃於集資完成後
    推選財務管理主其事，旋被告要求給付組織設立公司費用新
    台幣（下同）500,000元，原告陷於錯誤而應允由籌集股金
    中支應500,000元，並分別於94年5月23日給付300,000元，
    於94年6月10日給付200,000元，合計共給付被告500,000元
    （前開款項均逕存入被告所開立第一商業銀行，帳號000000
    00000號，戶名為被告之帳戶內），而被告並於94年6月18日
    下午1時30分許，假台北市福華飯店402教室召開「廣合堂健
    康事業股份有限公司」董事會暨籌備委員會以取信原告，嗣
    原告發現被告所言有諸多空洞，不僅言過其實，且與一般經
    驗法則相悖而謬誤百出，經向主管機關查詢設立公司過程，
    始發現被告根本未代為申請組織公司，且因市面上「廣和堂
    作月子料理外送公司」已為設立登記，且登記使用至102年
    ，則同音之「廣合堂健康事業股份有限公司」根本不可能完
    成公司設立登記等事宜，況經查詢公司設立之申請費用僅需
    3,000元，亦無須花費500,000元之鉅額，顯見被告確有施用
    詐術，致原告受騙而交付財物之情，惟幾經以上情質諸被告
    ，被告竟均以章程、地址等理由搪塞、推託卸詞，拒不歸還
    其使原告陷於錯誤而給付申請公司設立登記之500,000元費
    用，迄再經多次催討，被告仍置若罔聞，是被告既有施用詐
    術佯稱要代為申請設立公司，致原告誤於錯誤而交付500,00
    0元款項受有損害，則被告自應負民法第184條侵權行為之損
    害賠償責任。為此，爰依侵權行為之法律關係，訴請被告賠
    償原告所受之損害，並聲明：(一)被告應給付原告500,000元
    ，其中300,000元自94年5月23日起，另200,000元自94年6月
    10日起均至清償日止，按年息百分之5計算之利息。(二)原告
    願供擔保，請准宣告假執行。
二、被告則以：
(－)原告子○○原擔任「廣和坐月子生技股份有限公司」北區業
    務員多年，「月子料理」為其本業，於93年11月間，因故遭
    公司解僱致失業在家。嗣經訴外人曾美珍之引薦，原告子○
    ○乃與原「廣和」公司產品設計開發人許巧滿，於94年3 月
    間，邀同被告在台北市喜來登飯店會面，並要求被告協助另
    行成立一以「坐月子料理外送」為主要業務之公司，企圖打
    擊影響原「廣和」公司之市場業務，以平原告子○○遭「廣
    和」公司無故解僱之不滿，被告乃建議可配合美商優莎納公
    司保健食品及傳銷通路之優勢及策略之運用以區隔市場，經
    原告子○○及訴外人許巧滿深思熟慮且同意被告之提議後，
    被告乃應允接受籌組暫訂名稱為「廣合堂健康事業股份有限
    公司」籌備期間到公司正式成立營運間之一切事宜，嗣於94
    年4、5月間，訴外人許巧滿、謝靜儀、邱瓊瑩及原告子○○
    等人即共同發起籌組暫訂名稱為「廣合堂健康事業股份有限
    公司」之公司，並由訴外人許巧滿擔任董事長、原告子○○
    擔任業務經理，訴外人謝靜儀及邱瓊瑩2人則負責組織行銷
    業務，另委請訴外人曾美珍擔任執行秘書，而共同推舉被告
    全權負責指導公司籌備期間一切事宜至公司開幕成立為止。
    嗣經徵得公司籌備期間負責人許巧滿及發起人即原告子○○
    之同意後，乃由負責會計之曾美珍先後於94年5月23日給付3
    00,000元，於94年6月10日給付200,000元，合計共給付被告
    500,000元作為支付被告於公司籌備期間顧問費用（勞務費
    ）：包含構思企劃、股東資金召募、全省近十場說明會舉辦
    、客戶、產品之開發、尋覓及資料彙整、人員教育訓練、教
    學手冊規範建立、商標圖案設計、股東會議召開、會計制度
    建立、公司辦公場址之尋找、設計市場分析、委任會計師公
    司申請登記及公關宣傳促銷活動舉辦…等事宜，是原告主張
    被告以欲代為申請辦理公司設立登記等費用之謊言，詐騙原
    告給付之500,000元云云，顯不實在。
(二)又被告於94年6月4日，假台北市○○路○段160號4樓401會
    議室召開成立籌備處，且成立董事會、推舉董事及監察人等
    成員，並共同簽署切結同意書，而被告復提出籌期備期間企
    劃書及工作目標，迄於同年6月18日、7月2日，被告再於前
    開場地，召集股東成立股東會議及工作進度報告，詎原告劉
    國思眼見公司籌備工作順利，股東及資金召募情形超出預期
    良好，募集之金額已超出原預定5,000,000元，而達7,000,0
    00餘元，竟不甘大權旁落，意圖掌握股東會議，主導公司未
    來發展，於同年7月17日未經董事會及股東會議召開同意之
    情形下，藉故逕行聯合部分股東即訴外人林淑娜及原告己○
    ○等人，赴訴外人曾美珍南崁住所，強行佔取公司籌備期間
    ，由執行秘書曾美珍所執行、保管之財務，並隱蔽董事會討
    論內容，串聯不知內情之股東即訴外人甲○○、寅○○、丙
    ○○及癸○○等共14位，誘導其等簽名、授權，對被告及訴
    外人謝靜儀、邱瓊瑩、曾美珍等人提起詐欺及侵占等罪之告
    訴，嗣經偵查終結後，經台灣台北地方法院檢察署檢察官以
    95 年度偵字第11315號為不起訴處分確定，惟原告子○○實
    係藉此逼退被告及訴外人謝靜儀、邱瓊瑩、曾美珍等4人，
    以奪取公司經營權、掌控公司股東，並侵占公司所有權及財
    務，迄原告子○○並已於同年以其所奪前開財務等資料另行
    成立公司。是以，原告自始知悉其等所給付被告之500,000
    元款項絕非僅限於公司申請登記及商標設計之費用而已，乃
    係支付被告之勞務費用及被告擔任籌備期間顧問之顧問費用
    ，否則何以自94年5月23日起迄至同年7月17日止，近2個月
    之期間中，多次公開會議及私下會面，原告就此均未曾提出
    異議，甚於其等提起上開詐欺及侵占等刑事告訴前，亦從未
    對被告提出異議，足見原告係為企圖侵占公司之前開財務，
    始虛構隱蔽事實，並偽稱係受被告詐騙始交付上開500,000
    元款項，則原告所陳上情既均非屬實，則其提起本件訴訟，
    自無理由，並聲明：(一)原告之訴及假執行之聲請均駁回。(二)
    如受不利益之判決，被告願供擔保，請准宣告免假執行。
、得心證之理由：
一、原告主張被告佯稱可代為申請「廣合堂健康事業股份有限公
    司」之公司設立登記等事宜，致原告不疑有他，先後給付被
    告共500,000元，詎經向主管機關查詢後發現被告並未為任
    何公司設立登記等事宜，且因「廣和堂作月子料理外送公司
    」已為設立登記，並已登記使用至102年，故同音之「廣合
    堂健康事業股份有限公司」根本不可能完成設立登記等事宜
    ，再經查詢公司設立之申請費用僅需3,000元，亦無須花費
    500,000元，故原告始悉受騙，則被告既施用詐術騙取原告
    所交付之500,000元，自應就原告所受損害負侵權行為之損
    害賠償責任云云，並據其提出第一商業銀行存款存根聯2件
    為證（見台灣台北地方法院96年度北簡字第5013號卷第19頁
    ），而被告對於原告確有先後於94年5月23日給付300,000元
    ，於94年6月10日給付200,000元，合計共給付500,000元之
    事實固不爭執，惟堅詞否認有何施用詐術佯稱要代原告申請
    公司設立登記等事宜，而騙取原告所交付500, 000元財物之
    侵權行為事實，並以前揭情詞置辯，則本件所應審究之爭點
    ，厥為被告是否有施用詐術，騙取原告所交付500,000元款
    之侵權行為事實，茲論述如下：
(一)按以侵權行為為原因，請求回復原狀或賠償損害者，應就其
    權利被侵害之事實負立證之責；又按民法第184條第1項前段
    規定侵權行為以故意或過失不法侵害他人之權利為要件，故
    主張對造應負侵權行為責任者，應就對造之故意或過失負舉
    證責任；再當事人主張其意思表示係因被詐欺或脅迫而為之
    者，應就其被詐欺或脅迫之事實，負舉證之責任，最高法院
    19年上字第38號判例、58年台上字第1421號判例、21年上字
    第2012號判例足資參照。查本件原告主張被告施用詐術，詐
    騙其等交付共500,000元，致其等受有損害，自應就其等所
    受損害負賠償責任云云，既為被告所否認，揆諸前開說明，
    則原告自應就其等前開主張負舉證之責任。
(二)經查，觀之原告所提之廣合堂健康事業（股）公司董事會暨
    籌備委員會94年6月18日第一次會議記錄、廣合堂健康事業
    （股）公司籌備處支出明細表、股東出資及退股明細表、股
    東退股同意書、北投區農會匯款申請書、現金支出傳票、台
    灣板橋地方法院檢察署檢察官95年度偵字26031號不起訴處
    分書、經濟部智慧財產局商標資料檢索服務圖樣文字查詢表
    、公司及分公司基本資料查詢明細表、台灣台北地方法院檢
    察署檢察官96年度偵字第12201號不起訴處分書、台灣台北
    地方法院檢察署檢察官96年度偵字第1441號不起訴處分書、
    台灣板橋地方法院檢察署檢察官95年度偵字第14299號不起
    訴處分書等文書證據（見台灣台北地方法院96年度北簡字第
    5013號卷第20頁、本院卷第111至127頁、第159至179頁、第
    184至205頁、第208至218頁），均不足以證明被告有何以佯
    稱代為申辦公司設立登記為由，施用詐術騙取原告所交付50
    0,000元財物之侵權行為事實；且查，原告前以其主張之上
    揭事實，對被告提起詐欺等之刑事告訴，經台灣台北地方法
    院檢察署檢察官偵查終結後，亦認兩造純屬投資糾紛，並查
    無積極證據足資證明被告有何詐欺犯行，乃以95年度偵字第
    11315號為不起訴處分確定之事實，有台灣台北地方法院檢
    察署檢察官95年度偵字第11315號不起訴處分書及被告台灣
    高等法院前案紀錄表等件在卷可稽（見台灣台北地方法院96
    年度北簡字第5013號卷第21至23頁、本院卷第131頁），並
    為兩造所不爭執，至原告雖另主張於前開刑案偵查中，因原
    告未能及時提出被告於94年7月19日所出具之十點聲明書，
    致遭檢察官予以不起訴處分，惟依被告於94年7月19日所出
    具之十點聲明書內容足悉被告確有詐騙之事實云云（見本院
    卷第129頁），並據其提出被告於94年7月19日之十點聲明書
    （見本院卷第181、182頁），而被告對於前開十點聲明書確
    為其所出具等情雖不爭執，惟仍堅詞否認有何施用詐術騙取
    原告財物之侵權行為事實，經查，細譯被告於94年7月19日
    所出具之十點聲明內容，均無任何被告業已坦認施用詐術騙
    取原告所交付500,000元財物之字句，而通觀聲明書全文反
    足堪認系爭聲明書乃被告為釐清聲明前後（即94年7月19日
    ）公司籌備事務之一切權責歸屬，及對外聲明其日後可能採
    取之法律途徑及維護權益之方法而為出具，至被告所出具之
    十點聲明書第四點聲明固有提及「到目前為止沒有動用任何
    一毛錢」等語，惟遍觀聲明書全文內容，僅足堪認被告係為
    澄清其自94年5月起至同年7月19日止，並未違法侵占、動用
    公司任何款項，尚無法執此即認定被告有何施用詐術情事，
    再關於聲明書中第七點聲明所載「廣合堂專利之申請及智慧
    財產權之申請二個案，係鄭某人以個人名義及私人交情處理
    之，不排除1.…」等語，則僅足認定被告就其前所申請「廣
    合堂」專利及智慧財產權之申請案，聲明其將來所欲採取之
    手段，仍無法遽以認定被告有何施用詐術之詐欺事實，則原
    告所提此部分證據，仍無法遽為被告有施用詐術騙取原告財
    物之有利認定，此外，原告就其等前開主張並未能另舉他證
    以實其說，揆諸前開說明，應認原告顯未善盡舉證之責，則
    其等前開主張，即非足採。
二、綜上所述，本件原告既不能證明被告有何施用詐術之侵權行
    為事實等情，已詳如前述，從而，原告依侵權行為之法律關
    係，請求被告給付500,000元，其中300,000元自94年5月23
    日起，另200,000元自94年6月10日起均至清償日止，按年息
    百分之5計算之利息，為無理由，不應准許。又原告之訴既
    經駁回，則其假執行之聲請亦失所附麗，應併予駁回之。
肆、本件事證已臻明確，兩造其餘攻擊防禦方法及未經援用之證
    據，經本院審酌後，核與本件之結論，不生影響，爰不一一
    贅述，附此敘明。
據上論結，本件原告之訴為無理由，依民事訴訟法第436條第2項
、第78條，判決如主文。
中    華    民    國    97    年    3     月    12    日
                  新竹簡易庭    法  官  高敏俐
以上正本係照原本作成。
如對本判決上訴，須於判決送達後20日內向本院提出上訴狀。
中    華    民    國    97    年    3     月    12    日
                                書記官  黎秀娟


司法院資訊處製作；財團法人民間司法改革基金會備份。
